臺灣桃園地方法院民事判決　　　　　　 99年度簡上字第205號
上　訴　人　洪文斌
被　上訴人　張景堯
訴訟代理人　邱清銜律師
上列當事人間請求返還借款事件，上訴人對於中華民國99年8 月
30日本院中壢簡易庭99年度壢簡字第556 號第一審判決提起上訴
，本院於100年6月14日言詞辯論終結，判決如下：
    主  文
上訴駁回。
第二審訴訟費用（除減縮部分外）由上訴人負擔。
原判決所命給付之利息，減縮為自民國九十九年七月十日起至清
償日止，按年息百分之五計算之利息。
    事實及理由
壹、程序方面：
    按訴之變更或追加，非經他造同意，不得為之。但有民事訴
    訟法第255 條第1 項第2 款至第6 款情形，不在此限。又訴
    狀送達後，原告固不得將原訴變更或追加他訴，但擴張或減
    縮應受判決事項之聲明者，不在此限，民事訴訟法第446 條
    第1 項及第255 條第1 項第3 款分別定有明文。經查，被上
    訴人於原審起訴請求上訴人應給付新臺幣（下同）286,000
    元，及自民國99年7 月3 日起至清償日止，按年息百分之5
    計算之利息，嗣於本院審理時，被上訴人將本件請求之利息
    減縮為自99年7 月10日起至清償日止，按年息百分之5 計算
    （參見本院卷第100 頁），經核係減縮應受判決事項之聲明
    ，符合民事訴訟法第446 條第1 項及第255 條第1 項第3 款
    規定，應予准許。
貳、實體方面：
一、本件被上訴人主張：
  (一)上訴人於93年9 月21日向被上訴人借款300,000 元，雖未約
    定清償期，但上訴人陸續返還14,000元，迄今尚積欠被上訴
    人286,000 元，爰依消費借貸及不當得利之法律關係，請求
    上訴人給付286,000 元，及自99年7 月10日起至清償日止，
    按年息百分之5 計算之利息。
  (二)兩造於96年6 月間所簽立之借據僅係記載上訴人向被上訴人
    借款3,090,000 元，並未註明排除其他借款債權之請求。又
    上訴人自93年10月或11月開始，每月除繳付9,000 元租金外
    ，另加計本件借款利息900 元，透過現金或轉帳方式交予被
    上訴人，足認上訴人已承認被上訴人之借款請求權存在。
  (三)原審判決上訴人應給付被上訴人286,000 元，及自99年6 月
    16日起至清償日止，按年息百分之5 計算之利息，上訴人不
    服，就其敗訴部分提起上訴，被上訴人則於本院為答辯聲明
    ：上訴駁回（其中利息部分減縮自99年7月10日起算）。
二、上訴人則抗辯：
  (一)上訴人對被上訴人所有債務均已清償完畢。又被上訴人不能
    僅憑匯款單即認定兩造間有消費借貸法律關係。兩造自90年
    起至95年底之所有金錢往來，都是投資關係，故系爭款項係
    被上訴人請上訴人投資，然因上訴人信用不良，而用訴外人
    趙聖慧之名義投資股票，但後來全虧光，上訴人雖曾返還14
    ,000元，惟該款項為股利。
  (二)96年6 月間，被上訴人要求將上述投資關係轉換為借貸關係
    ，上訴人幾經思考，願意承擔大部分之虧損，而同意簽下總
    數3,090,000 元之借據給被上訴人，以示負責，除了該借據
    外，被上訴人不能再持96年6 月前之任何匯款單向上訴人請
    求償還。
  (三)上訴聲明：
  1.原判決廢棄。
  2.被上訴人於第一審之訴駁回。
三、本院之判斷：
  (一)被上訴人主張其於93年9 月21日交付上訴人300,000 元，嗣
    上訴人陸續返還其14,000元等情，業據其提出新竹國際商業
    銀行匯款副通知書1 件為證（參見原審卷第6 頁），上訴人
    對此並不爭執，復經證人張妙新到庭證稱：98年間被上訴人
    有向上訴人要本金，上訴人就付2,000元，其中利息1,000元
    ，本金1,000 元，約付了14次或15次等語（參見本院卷第72
    頁反面），是被上訴人此部分主張，堪信為真實。
  (二)被上訴人復主張上述300,000 元係上訴人向其借款，迄今尚
    欠其本金286,000 元未償等語，為上訴人所否認，並抗辯上
    述款項係被上訴人請上訴人投資，然因上訴人信用不良，而
    用趙聖慧之名義投資股票，但後來全虧光，上訴人雖曾返還
    14,000元，惟該款項為股利云云。
  (三)按當事人主張有利於己之事實者，就其事實有舉證之責任，
    民事訴訟法第277 條前段定有明文。按民事訴訟如係由原告
    主張權利者，應先由原告負舉證之責，若原告先不能舉證，
    以證實自己主張之事實為真實，則被告就抗辯事實即令不能
    舉證，或其所舉證據尚有疵累，亦應駁回原告之請求；次按
    當事人主張有金錢借貸關係存在，須就其發生所須具備之特
    別要件即金錢之交付及借貸意思表示互相一致負舉證之責任
    ，若僅證明有金錢之交付，未證明借貸意思表示互相一致者
    ，尚不能認為有金錢借貸關係存在（最高法院17年上字第91
    7 號判例及81年台上字第2372號判決意旨參照）。本件被上
    訴人主張上訴人向其借款300,000 元乙節，既為上訴人所否
    認，依上述舉證責任分配之原則，自應由被上訴人就兩造間
    有借貸合意之事實負舉證責任。
  (四)經查，證人張妙新到庭證稱：（提示原審卷第6 頁，是否清
    楚被上訴人匯款給上訴人300,000 元之原因？）不是我匯的
    ，被上訴人有跟我說，上訴人要向他借300,000 元，他已經
    借出去了。（該筆借款事後上訴人有無透過你轉交利息給被
    上訴人？多少錢？時間？）有，在93年間上訴人拿現金9,90
    0 元給我，並說9,000 元是房租，900 元是300,000 元借款
    的利息，次數我忘了。因為我跟上訴人住很近，上訴人要我
    把錢交給我弟弟。（當時給付款項後，有無簽立回條或憑證
    ？）沒有。（300,000 元借款之利息是否均為900 元？）96
    年初，因為趙聖慧把房子登記在她的名下，趙聖慧與上訴人
    準備要離婚，9,000 元就不付了，900 元的利息仍有給付。
    （事後利息是否有改成1,000 元？）有，在97年或98年間，
    98年被上訴人有向上訴人要本金，上訴人就付2,000 元，其
    中利息1,000 元，本金1,000 元，約付了14次或15次。（依
    你所述300,000 元本金部分已有部分清償？）是。（被上訴
    人是否有同意以上述方式清償300,000 元的本息？）有。（
    透過你拿利息直到何時？）沒印象，應該在98年間等語（參
    見本院卷第72頁），又依被上訴人提出之存簿影本所示（參
    見本院卷第60至63頁），93年12月17日、94年1 月18日、同
    年3 月24日、同年4 月18日、同年7 月6 日、同年7 月19日
    、同年8 月24日、同年9 月26日及同年11月22日分別有存入
    9,900 元或10,000元之款項，核與證人張妙新所證述之內容
    相符，是被上訴人主張上述300,000 元係上訴人向其借款等
    語，即非無據。
  (五)上訴人雖抗辯900 元係屬股利，而非利息云云，然查，上訴
    人自陳伊用趙聖慧之名義投資股票，但後來全虧光等語，衡
    情上訴人既未有投資獲利，又豈有可能再發放股利給被上訴
    人。再者，上訴人自始均未能提出兩造間之相關投資盈虧明
    細表，亦與一般投資之常情有違。又證人趙聖慧到庭證稱：
    （當初上訴人是否借用證人的戶頭投資股票？）是，在90年
    到95年間，時間不確定，用我一銀證券的戶頭投資。（是否
    知悉我投資的資金大多被融資斷頭？）投資金額我不清楚，
    細節也不清楚，因為上訴人是自己操作。資金來源我不清楚
    ，我只知道上訴人會去周轉，具體情形並不清楚。我知道他
    有向詹金廣、張景堯、張貴玫借款，還有用房屋抵押，還有
    向代書，另外還有負擔卡債。（上訴人向被上訴人借款之金
    額？）一開始在90年前後有1 筆是3,090,000 元，後來陸續
    還有一些借款我不清楚。（提示原審卷第6 頁，是否知悉該
    次匯款之原因？）我不知道，但我有聽上訴人說股票虧錢，
    要匯錢、周轉等語（參見本院卷第72頁）。依證人趙聖慧之
    證詞，充其量僅可認定上訴人曾借用證人趙聖慧之戶頭進行
    投資，並無法證明被上訴人交付上訴人之上述300,000 元係
    屬被上訴人之投資款。復依上訴人提出之趙聖慧所有第一金
    證券桃園分行之分戶帳歷史查詢報表及第一商業銀行桃園分
    行出具之帳戶明細資料所示（參見本院卷第46至50頁、第82
    至92頁），亦不足以認定兩造間有投資關係存在。
  (六)上訴人另抗辯96年6 月間，被上訴人要求將上述投資關係轉
    換為借貸關係，上訴人幾經思考，願意承擔大部分之虧損，
    而同意簽下總數3,090,000 元之借據給被上訴人，以示負責
    ，除了該借據外，被上訴人不能再持96年6 月前之任何匯款
    單向上訴人請求償還云云。惟查，上訴人提出之借據僅記載
    ：上訴人向被上訴人借款3,090,000 元，並未支付利息。雙
    方同意於被上訴人需要用錢時，應即時返還等語（參見本院
    卷第45頁），單憑該借據並無法認定與本件被上訴人所交付
    上訴人之300,000 元有何關連性。且該借據上所載之連帶債
    務人趙聖慧已到庭證稱：一開始在90年前後有1 筆是309 萬
    ，後來陸續還有一些借款我不清楚等語（參見本院卷第71頁
    反面），益證前開借據所載之3,090,000 元並未涵蓋96 年6
    月以前上訴人對被上訴人之所有借款。是上訴人此部分抗辯
    為不足採。
  (七)被上訴人主張兩造間未約定清償期，因其已於99年5 月2 日
    發函請求上訴人於文達40天後返還剩餘借款286,000 元，故
    請求自99年7 月10日起至清償日止，按年息百分之5 計算之
    利息等語，業據其提出該存證信函1 件為證（參見原審卷第
    7 至8 頁），上訴人對此並無其他反證提出，是被上訴人之
    上開主張應屬可採。
四、綜上所述，被上訴人主張其於93年9 月21日交付上訴人之30
    0,000 元係屬借款，上訴人尚欠其本金286,000 元未償等節
    ，均堪採信。從而，被上訴人依消費借貸之法律關係，請求
    上訴人給付286,000 元，及自99年7 月10日起至清償日止，
    按年息百分之5 計算之利息，為有理由，應予准許。原審判
    命上訴人此部分給付，於法並無不合。上訴意旨指摘原判決
    不當，求予廢棄改判，為無理由，應予駁回。
五、本件事證已臻明確，兩造其餘攻擊防禦方法及舉證，經本院
    審酌後，或與本件之爭執無涉，或對本件判決結果不生影響
    ，爰不一一論述，併此敘明。
六、據上論結，本件上訴為無理由，依民事訴訟法第436 條之1
    第3項 、第449 條第1 項、第78條，判決如主文。
中    華    民    國   100    年    7     月    12    日
                  民事第一庭審判長法  官  郭琇玲
                                  法  官  郭俊德
                                  法  官  林哲賢
以上正本證明與原本無異
本判決不得上訴。
中    華    民    國   100    年    7     月    12    日
                                  書記官  陳佳彬